臺灣臺北地方法院刑事判決　　　　　　　 93年度易字第329號
　　公　訴　人　臺灣臺北地方法院檢察署檢察官
　　被　　　告　丁○○
上列被告因業務侵占案件，經檢察官提起公訴（92年度偵緝字第
1974號、93年度偵字第796號），本院判決如下：
    主  文
丁○○無罪。
    理  由
一、本件公訴意旨略以：被告乙○○（現由本院通緝中）與劉桂
    宜（另由臺灣臺北地方法院檢察署以92年度偵字第4468號案
    件通緝中）係夫妻關係，渠二人與被告丁○○係朋友關係，
    被告劉桂宜係設於臺北市○○區○○路1段88號1樓「富麗冷
    氣空調材料有限公司」（以下簡稱富麗公司）之會計，因被
    告乙○○需錢恐急，自民國91年1月1日起至4月20日期間，
    渠二人與被告丁○○共同基於意圖為自己不法所有之概括犯
    意聯絡，由被告劉桂宜利用職務之便侵占富麗公司所有之支
    票數張，面額共計約新臺幣（下同）120萬元，被告劉桂宜
    將其中二張面額分為4580元（＜起訴書誤載為8830元＞票號
    AA0000000）及8830元（＜起訴書誤載為4580元＞票號DC000
    0000）之支票，提示並存入中國農民銀行（以下簡稱農民銀
    行）帳號00000000000號被告乙○○之帳戶內，另將如附表
    所示之五紙支票（起訴書原僅敘及如附表編號三至五之支票
    ，然如附表編號一、二之支票，業經檢察官於93年6月25日
    準備程序中當庭補充在案），以每張1至2千元不等之代價，
    交由被告丁○○存入上海儲蓄商業銀行（以下簡稱上海商銀
    ）帳號00000000000000號被告丁○○之帳戶內，被告劉桂宜
    並謊稱支票遺失及毀損富麗公司帳冊（毀損部分未據告訴）
    以掩飾犯行。嗣富麗公司向其客戶張金城查證並報警處理，
    始知上情。因認被告丁○○之上開行為涉有刑法第336條第2
    項之業務侵占罪嫌。
二、按被告未經審判證明有罪確定前，推定其為無罪；又犯罪事
    實應依證據認定之，無證據不得認定其犯罪事實；又不能證
    明被告犯罪者，應諭知無罪之判決，刑事訴訟法第154條第1
    項、第2項及第301條第1項分別定有明文。又被害人所述被
    害情形如無瑕疵可指，而就其他方面調查又與事實相符，其
    供述始足據為判決之基礎；且告訴人之告訴，係以使被告受
    刑事訴追為目的，是其陳述是否與事實相符，仍應調查其他
    證據以資審認（最高法院32年度上字第657號、52年度臺上
    字第1300號判例參照）。又事實之認定，應憑證據，如未能
    發現相當證據，或證據不足以證明，自不能以推測或擬制之
    方法，為裁判基礎（最高法院40年度臺上字第86號判例參照
    ）。另認定犯罪事實所憑之證據，雖不以直接證據為限，間
    接證據亦包括在內；然而無論直接或間接證據，其為訴訟上
    之證明，須於通常一般之人不致有所懷疑，而得確信其為真
    實之程度者，始得據為有罪之認定，倘其證明尚未達到此一
    程度，而有合理之懷疑存在時，即無從為有罪之認定，亦有
    最高法院76年度臺上字第4986號判例可資參照。況刑事訴訟
    法第161條第1項亦規定，檢察官就被告犯罪事實，應負舉證
    責任，並指出證明之方法，是檢察官對於起訴之犯罪事實，
    應負提出證據及說服之實質舉證責任，倘其所提出之證據，
    不足為被告有罪之積極證明，或其指出證明之方法，無從說
    服法院以形成被告有罪之心證，基於無罪推定之原則，自應
    為被告無罪判決之諭知，最高法院92年度臺上字第128號著
    有判例可資參照。
三、公訴意旨認被告丁○○上開行為涉有刑法第336條第2項之業
    務侵占犯行，無非係以：右揭犯罪事實，業據告訴人富麗公
    司之代表人甲○○指訴歷歷，復經證人即富麗公司員工孫承
    邦及丙○○證述在卷，並有被告丁○○上開上海商銀帳戶之
    存摺影本及託收票據明細表在卷可稽為其主要論據。訊據被
    告丁○○固不否認有提供上開上海商銀帳戶供被告劉桂宜使
    用之事實，然堅詞否認有何公訴意旨所稱之業務侵占犯行，
    辯稱：其僅將帳戶借予被告劉桂宜使用，並不知所存入之金
    錢係被告劉桂宜及乙○○侵占他人之款項等語。
四、經查：如附表所示之五紙支票於被告丁○○所有之上海商銀
    帳戶內兌現乙情，業經告訴人富麗公司之代表人甲○○指訴
    歷歷，且為被告丁○○所不否認，並有被告丁○○所有之上
    開上海商銀帳戶存摺及託收票據明細表影本在卷可參，復有
    中華商業銀行三重分行93年5月7日 (93)中銀重字第930047
    號函及所檢送AP0000000號支票之正反面影本、板信商業銀
    行新店分行93年5月10日板信新店字第093440025號函及所檢
    行93年5月20日農店（營）字第9337800084號函及所檢送000
    0000號支票之正反面影本、彰化銀行東門分行93年7月2日（
    九十三）彰東門字第1497號函及所檢送0000000號支票之正
    反面影本附卷可參；參以卷附支票影本上所載之發票人或背
    書人均為告訴人富麗公司之客戶，亦經證人即富麗公司之代
    表人甲○○證述在卷，足見如附表所示之五紙支票確為告訴
    人富麗公司所有無訛。然告訴人富麗公司所提出之上開託收
    票據明細表影本係由被告劉桂宜持存摺正本影印而交付等事
    實，業經代表人甲○○於本院準備程序中陳明在卷，核與被
    告丁○○供稱業將存摺正本交付被告劉桂宜等語相符，足認
    被告丁○○所稱係將帳戶借予被告劉桂宜使用乙情，應非虛
    言；又如附表所示支票之影本，並非全數載有受款人，況支
    票上所載受款人縱為告訴人富麗公司，惟被告劉桂宜取得支
    票之來源不一，且渠等間就系爭支票之權利義務關係，亦非
    被告丁○○所得知悉，尚難僅以該五紙支票係於被告丁○○
    之帳戶內兌領之事實，逕認其有何明知所存入之金錢係被告
    劉桂宜及乙○○侵占他人之款項之情形；又被告劉桂宜於偵
    查中均未曾到庭，且所涉業務侵占案件，業由臺灣臺北地方
    法院檢察署以92年度偵字第4468號案件通緝在案，此有臺灣
    高等法院被告全國通緝紀錄表在卷可稽，本院自無從傳喚到
    庭說明，而依證人甲○○、孫承邦、丙○○及蔡繆瑞松於偵
    審中所為之證詞，參酌被告乙○○於偵審中之供述內容，亦
    無從認定被告丁○○與劉桂宜、乙○○間就上開業務侵占犯
    行有何犯意聯絡及行為分擔，是被告丁○○所涉上開業務侵
    占犯行，均屬無從證明。此外，復查無其他積極證據足認被
    告丁○○確有為前開業務侵占犯行，且依卷內現存事證亦無
    從認定被告丁○○與劉桂宜、乙○○間就前開業務侵占犯行
    有何犯意聯絡及行為分擔，揆諸前揭之說明，自應為被告丁○○無罪之諭知。
五、又同案被告乙○○所涉業務侵占犯行，另俟本院依法通緝到
    案後再行審結，附此敘明。
據上論斷，應依刑事訴訟法第301條第1項前段，判決如主文。
本案經檢察官賴淑芬到庭執行職務。
中　　華　　民　　國　　94　　年　　3　　月　　 11　　日
　　　　　　　　　臺灣臺北地方法院刑事第十五庭
                        審判長法  官  周祖民
                              法　官  邱蓮華
                              法  官　黃雅君
上正本證明與原本無異。
如不服本判決，應於判決送達後10日內向本院提出上訴狀。
                              書記官   陳麗津
中　　華　　民　　國　　94　　年　　3 　　月　　17　　日
附表：
編號  付款行庫  支票號碼  票載日期  金  額  發票人
      （帳號）
一    板信新店  SＺ0000000 00.10.00  00000   宏騏興
     (0000000000）                          業有限
                                            公司
二    板信新店  SＺ0000000 00.10.31  1700    宏騏興
     (0000000000）                          業有限
                                            公司
三    中華三重  AＺ0000000 00.11.00  00000   長鈺國
      (000000000)                （起訴書   際有限
                                   誤載為   公司
                                   9278元）
四    農銀新店   0000000  00.12.25  6500    新弘貿
      (100420)                              易有限
                                            公司
五    彰銀東門   0000000  91.01.00  00000   黃俊明
      (000000000)                           （背書人吳雙德）
